臺灣臺南地方法院民事判決　　　　　　　 96年度訴字第399號
原　　　告　第一商業銀行股份有限公司
法定代理人　丁○○
訴訟代理人　午○○
被　　　告　丙○○
　　　　　　乙○○
　　　　　　甲○○
兼上三人共同
訴訟代理人　壬○○
被　　　告　子○○
　　　　　　庚○○
兼上二人共同
訴訟代理人　巳○○
被　　　告　己○○
　　　　　　卯○○
兼上九人共同
訴訟代理人　戊○○○
被　　　告　辰○○
　　　　　　丑○○
　　　　　　寅○○
　　　　　　辛○○
　　　　　　癸○○
上　一　人
訴訟代理人　李勝雄律師
上列當事人間請求清償債務事件，經本院於民國96年11月26日言
詞辯論終結，判決如下：
    主  文
原告之訴及其假執行之聲請均駁回。
訴訟費用新台幣貳萬零參佰零伍元由原告負擔。
    事實及理由
一、原告起訴主張：
  (一)原告奉財政部令以民國90年9月14日台財融(三)字第0903000093
    號函核准承受臺南縣七股鄉農會。借款人黃蔡玉雲分別於83
    年9月3日及83年9月12日邀同被告癸○○、辛○○為連帶保
    證人，向臺南縣七股鄉農會借款200萬元及100萬元，臺南縣
    七股鄉農會已將貸得之款項如數存入借款人黃蔡玉雲在臺南
    縣七股鄉農會申請設立之00000000000000帳戶內。詎借款人
    黃蔡玉雲自89年6月12日起即未依約攤還本息，尚欠原告本
    金合計1,945,0000元及如附表所示之利息、違約金，茲因借
    款人黃蔡玉雲已於88年9月26日死亡，被告丙○○、乙○○
    、甲○○、子○○、巳○○、戊○○○、辰○○、丑○○、
    己○○、寅○○、卯○○、庚○○、辛○○、壬○○為其繼
    承人，且均未辦理拋棄繼承或限定繼承，自應負連帶清償之
    責。另被告癸○○及辛○○為本件借款之連帶保證人，亦應
    負連帶清償之責。爰分別依消費借貸契約、繼承及連帶保證
    契約之法律關係，提起本件訴訟。
  (二)對於被告抗辯之陳述：
  (1)被告抗辯借款人黃蔡玉雲於88年9月過世前幾個月，在奇美
    醫院永康院區住院，已陷入昏迷，不可能於88年8月31日向
    台南縣七股鄉農會申請辦理變更印鑑一節，原告否認之，況
    借款人黃蔡玉雲曾於88年7月14日向台南縣七股鄉戶政事務
    所申請變更印鑑，依申請書觀之，可知借款人黃蔡玉雲係在
    戶政人員面前親自蓋章並按捺指印，若借款人黃蔡玉雲確已
    昏迷，如何能親自申請變更印鑑，又借款人黃蔡玉雲變更後
    之印鑑與其於88年8月31日向台南縣七股鄉農會申請0000000
    0000000帳戶變更之印鑑明顯相同，亦可證明該存款帳戶確
    為借款人黃蔡玉雲所開立並使用。被告辛○○雖於審理中到
    庭作證稱本件借款係其所為，其母黃蔡玉雲並不知情，惟被
    告辛○○與本件其餘被告有兄弟姊妹及叔姪關係，其證詞之
    真實性已非無疑，參以借款人黃蔡玉雲既曾親自至台南縣七
    股鄉戶政事務所及臺南縣七股鄉農會信用部申請變更印鑑，
    可見其不可能不知本件借款，本件借款應係借款人黃蔡玉雲
    所自為，縱借據上之簽名及印文確係被告辛○○所為，亦已
    得借款人黃蔡玉雲之授權。退萬步言，即使被告辛○○代借
    款人黃蔡玉雲所為之借款行為未得其事前同意，惟因被告辛○○作證時已自承借款人黃蔡玉雲自願將印鑑章交其保管，
    而台南縣七股鄉農會信用部嗣後亦已將貸得款項撥入借款人
    黃蔡玉雲所開立並使用之存款帳戶，則借款人黃蔡玉雲與被
    告辛○○對外已構成民法第169條表見代理，借款人黃蔡玉
    雲自應負授權人之責任。
  (2)原告已提出被告癸○○另筆300萬元借款之借據，證明本件
    借據上之被告癸○○之印文確為其所有之印章所加蓋，且被
    告癸○○另提供土地設定抵押權以擔保本件借款，足證被告
    癸○○確有同意負本件借款連帶保證責任，縱借據上之簽名
    及印文係被告辛○○所為，亦已得被告癸○○之授權。退萬
    步言，即使被告辛○○代癸○○所為之連帶保證行為未得其
    事前同意，惟因被告辛○○作證時已自承被告癸○○係自願
    將印章交其保管，無論其是否為印鑑章，但確係被告癸○○
    所有之印章，則被告癸○○與被告辛○○對外亦已構成民法
    第169條之表見代理，被告癸○○自亦應負授權人之責任，
    與借款人負連帶清償之責。
  (三)並聲明：被告應連帶給付原告1,945,000元，及如附表所示
    之利息、違約金；並願供擔保後請准宣告假執行。
二、被告則以：
  (一)被告丙○○、乙○○、甲○○、壬○○、子○○、庚○○、
    巳○○、己○○、卯○○、戊○○○、辰○○、丑○○、寅
    ○○、癸○○均抗辯本件借款契約並不存在，被告不應負清
    償之責：
  (1)按「當事人互相表示意思一致者，無論其為明示或默示，契
    約即為成立。」民法第153條第1項定有明文，民法第167 條
    亦規定「代理權係以法律行為授與者，其授與應向代理人或
    向代理人對之為代理行為之第三人，以意思表示為之。」復
    按「證人為不可代替之證據方法，如果確係在場聞見待證事
    實，而其證述又非虛偽者，縱令證人與當事人有親屬、親戚
    或其他利害關係，其證言亦非不可採信。」最高法院著有53
    年台上字第2673號判例參酌。
  (2)本件被告即本件借貸之經手人辛○○於本院96年10月7日審
    理時證稱：「（法官問：83年9月3日及9月12日分別由借款
    人黃蔡玉雲向銀行借款，是否有印象？提示本件借據二紙）
    這二紙借據是我負責經辦放款，借款人名義人是我母親黃蔡
    玉雲，但實際上借款人是我」、「（法官問：你有無經過你
    母親同意？）沒有」、「（法官問：你母親是否知道你向銀
    行借款？）不知道。因為本件設定抵押不動產所有權是我母
    親，所以我就以我母親的名義向銀行借款。我沒有告訴我母
    親用他的名義借款」、「（法官問：這兩張借款上黃蔡玉雲
    的簽名是何人所簽？印章何人所蓋？）名字是我簽的，印章
    是我蓋的。因為我跟我母親住在一起，我母親將他的印章存
    摺交給我保管，所以我直接拿他的印章去蓋章」，被告辛○○雖同為本件被告，然本件貸款手續，皆為其經手承辦，其
    本即在場聞見；且被告辛○○上開證詞無非自認其涉犯偽造
    文書等罪，若所言非真，一般人怎肯甘冒刑事追訴之危險，
    而為不利己之證言。參酌最高法院53年台上字第2673號判例
    意旨，被告辛○○之證詞自可採信。本件借款之借款人黃蔡
    玉雲從不知情，亦未同意，不曾親自簽名、蓋章，更未授權
    他人代為辦理。依民法第153條第1項、第167條規定，本件
    主債務並未成立，被告自不負清償之責。
  (二)被告癸○○另抗辯本件連帶保證契約並不存在：
  (1)本件借款或連帶保證事，被告從不知情，亦未同意，更未授
    權他人代為辦理，且由原告提呈附卷之資料觀之，於擔保放
    款借款之文件上之簽名與印章，均非被告所為，就該擔保放
    款借款文書上被告之簽名，被告否認其真正，本件連帶保證
    之約定自不成立。且被告辛○○於本院96年10月7日審理時
    證稱「（法官問：這二紙借款被告癸○○是否為連帶保證人
    ？）因為本件借款是我經辦，連帶保證人只是作形式，主要
    看借款人的資力。兩紙借據上癸○○姓名均是我自己書寫的
    ，沒有經過癸○○同意，事後也沒有告訴癸○○」、「（法
    官問：癸○○的印章如何取得？何人所蓋的印文？）印文是
    我所蓋，印章是他母親作忌日要在紙錢上蓋印章所留存的，
    因為只有我留在台南，他母親作忌日燒紙錢都是我幫他作，
    癸○○不知悉此事」、「（法官問：為何連帶保證人會寫癸○○？）因為我有癸○○的蓋紙錢印章比較方便，所以用他
    的印章」，是以本件借款實際上均為被告辛○○自行辦理，
    並未告知被告癸○○，亦未徵得被告癸○○之同意，被告癸○○並未同意擔任連帶保證人至灼。本件借款之連帶保證既
    未經被告癸○○親自簽字蓋章，亦未經被告授權他人辦理，
    則本件連帶保證即無效力，被告癸○○自不負連帶保證人責
    任。
  (2)本院於96年11月12日當庭目視勘驗被告癸○○留存之相關印
    文，所得結論為：「當庭勘驗癸○○之印文部分：本件兩張
    借據與300萬的借據印文字形、勾勒均相符，但與940萬元借
    據之印文不相符。本件兩張借據印文字形、勾勒與授權書癸○○印文不相符」，可證被告癸○○從未同意為保證人，事
    先亦未知情，被告辛○○之抗辯，足為採信。又本件借據上
    印章印文是否相同，雖得為契約是否成立之佐證之一，然本
    件之重點應為：系爭二筆借款是否為主債務人黃蔡玉雲及連
    帶保證債務人即被告癸○○親自辦理？如非其親自辦理，而
    由他人代辦，該他人是否經合法授權？原告於辦理本件借貸
    放款時是否依公司內部之正規處理程序辦理？
  (3)本件主債務人黃蔡玉雲並不識字，其根本不可能為簽名，系
    爭二筆擔保放款借據亦未見其按捺指印，所蓋印章亦非黃蔡
    玉雲之印鑑章，由種種跡象顯示，本件二筆借款應非主債務
    人親自辦理；復查無主債務人黃蔡玉雲授權他人代為辦理之
    證據，依民法第153條第1項、第167條、第170條之相關規定
    ，本件主債務即無合法成立。連帶保證債務人癸○○部分，
    於系爭二筆擔保放款借據上之簽名非其親自所為，印章亦與
    被告常用之印章不同，更無被告授權予他人代為辦理之證據
    ，則本件連帶保證債務亦未成立。本件若非原告內部控管不
    周，承辦人員未依借貸放款之正規程序把關處理，如何會衍
    生此等主債務人及保證債務人均未親自到場辦理而仍核准放
    貸之情形，原告不得將其控管不周所造成之損害強加諸於被
    告身上，此不但於法亦於理不合。
  (三)被告辛○○抗辯：
    我當時擔任台南縣七股鄉農會信用部行員，負責經辦放款業
    務，為一時資金週轉，冒用我母親黃蔡玉雲之名義為借款人
    ，本預計借用後短期即可清償，未料景氣不佳，週轉不靈而
    無力清償。
  (四)被告均聲明：駁回原告之訴及其假執行之聲請；如受不利判
    決，願供擔保請准宣告免為假執行。
三、兩造不爭執之事項：
    被繼承人黃蔡玉雲於88年9月26日死亡，被告丙○○、乙○○、甲○○、壬○○、子○○、庚○○、巳○○、己○○、
    卯○○、戊○○○、辰○○、丑○○、寅○○、辛○○均為
    其第一順位繼承人，且皆未於法定期限內辦理拋棄繼承。
四、本院得心證之理由：
    原告主張被繼承人黃蔡玉雲生前於83年9月3日向臺南縣七股
    鄉農會借款200萬元、於83年9月13日向臺南縣七股鄉農會借
    款100萬元，並邀同被告辛○○、癸○○為連帶保證人，屆
    期未全部清償等情，惟為被告所否認，並以上開情詞為辯，
    是本件所應審究者為：(一)被繼承人黃蔡玉雲是否為本件借款
    人？(二)被繼承人黃蔡玉雲應否負表見代理之授權人責任？(三)
    被告癸○○、辛○○是否應負連帶保證人之責任？茲將本院
    之判斷意見說明如下。
五、被繼承人黃蔡玉雲是否為借款人？
  (一)按稱消費借貸者，謂當事人一方移轉金錢或其他代替物之所
    有權於他方，而約定他方以種類、品質、數量相同之物返還
    之契約；而借用人應於約定期限內，返還與借用物種類、品
    質、數量相同之物；民法第474條第1項、第478條前段規定
    甚明。又當事人主張有利於己之事實者，就其事實有舉證之
    責任；民事訴訟法第277條前段定有明文。主張法律關係存
    在之當事人，僅須就該法律關係發生所須具備之特別要件，
    負舉證之責任，至於他造主張有利於己之事實，應由他造舉
    證證明（最高法院48年台上字第887號判例參照）；負舉證
    責任之當事人，須證明至使法院就該待證事實獲得確實之心
    證，始盡其證明責任。倘不負舉證責任之他造當事人，就同
    一待證事實已證明間接事實，而該間接事實依經驗法則為判
    斷，與待證事實之不存在可認有因果關係，足以動搖法院原
    已形成之心證者，將因該他造當事人所提出之反證，使待證
    事實回復至真偽不明之狀態。此際，自仍應由主張該事實存
    在之一造當事人舉證證明之，始得謂已盡其證明責任（最高
    法院93年台上字第2058號判決參照）。又印章由本人或有權
    使用之人蓋用為常態，由無權使用之人蓋用為變態，主張該
    變態事實之當事人，應負舉證責任（最高法院90年台上字第
    2308號判決參照）。證人為不可代替之證據方法，如果確係
    在場聞見待證事實，而其證述又非虛偽者，縱令證人與當事
    人有親屬、親戚或其他利害關係，其證言亦非不可採信（最
    高法院53年台上字第2673號判例參照）。本件原告主張借款
    人為黃蔡玉雲，貸得之款項已存入黃蔡玉雲帳戶之事實，固
    據其提出擔保放款借據、轉帳傳票、存入憑條、放款帳各2
    紙為證，惟被告均否認擔保放款借據其上借款欄「黃蔡玉雲
    」之簽名及印章為真正，依舉證責任分配原則，應由原告就
    被繼承人黃蔡玉雲為本件借款人之事實負舉證責任。
  (二)原告主張被繼承人黃蔡玉雲曾於88年7月14日親向臺南縣七
    股鄉戶政事務所申請變更印鑑，變更後之印鑑與其於88年8
    月31日向臺南縣七股鄉農會申請00000000000000帳戶變更印
    鑑之印文相同，欲證明上開帳戶確為黃蔡玉雲所開立並使用
    一節，經查：經本院以肉眼比對結果，本件擔保放款借據其
    上借款人欄「黃蔡玉雲」之印文，與被繼承人黃蔡玉雲於81
    年1月28日以前在臺南縣七股鄉戶政事務留存之印鑑章、於
    88年7月14日至臺南縣七股鄉戶政事務變更印鑑章、於83年5
    月11日郵局開戶時留存之印鑑章之字形均不相符合，顯非同
    一枚印章等情，此觀諸卷附擔保放款借據、81年1月28日印
    鑑證明申請書、88年7月14日印鑑登記證明申請書各2紙及83
    年5月11日郵局帳戶印鑑卡自明，據此足認擔保放款借據其
    上借款人欄「黃蔡玉雲」之印文並非被繼承人黃蔡玉雲平日
    所慣用且依常態應由其自行保管之印鑑章或郵局帳戶印章之
    事實，堪以認定。又經本院以肉眼比對結果，被繼承人蔡玉
    雲於88年7月14日向臺南縣七股鄉戶政事務所申請變更印鑑
    章，核與其於88年8月31日向臺南縣七股鄉農會申請0000000
    0000000帳戶變更之印鑑章，固為同一枚印章無誤，惟本件
    借款時間係於83年9月3日、83年9月13日，自難僅憑被繼承
    人黃蔡玉雲於5年後，至戶政事務所申請變更之印鑑章，與
    其向臺南縣七股鄉農會申請00000000000000帳戶變更之印鑑
    相同，率爾認定本件借款確係被繼承人黃蔡玉雲本人為之，
    此外，原告復未舉證證明擔保放款借據其上借款人欄「黃蔡
    玉雲」之簽名為被繼承人黃蔡玉雲本人所為，原告主張本件
    借款人為黃蔡玉雲，尚有疑義，自難遽予採信。
  (三)另參諸被告所舉證人即被告辛○○於本院審理中到庭結證：
    我母親黃蔡玉雲不識字，且借款當時已7、80歲了，她與我
    同住，由我替她保管印章，我當時任職在臺南縣七股鄉農會
    ，因一時需要資金週轉，並未得我母親黃蔡玉雲之同意，以
    黃蔡玉雲之名義借款，擔保放款借據上借款人欄「黃蔡玉雲
    」之姓名是我簽的，是我拿黃蔡玉雲交我保管之印章加蓋其
    上等語（本院卷第212-215頁），核與擔保放款借據其上記
    載臺南縣七股鄉農會驗印人員及經辦人員均為「股員辛○○
    」等情相符，是依證人即被告辛○○上開證詞已可證明擔保
    放款借據其上借款人欄「黃蔡玉雲」之簽名並非被繼承人黃
    蔡玉雲所親簽，而係證人即被告辛○○所冒簽，借款人欄「
    黃蔡玉雲」之印文雖係真正，惟非被繼承人黃蔡玉雲所加蓋
    ，而係證人即被告辛○○所盜蓋之事實，堪以認定。至原告
    主張證人即被告辛○○與其他被告間有兄弟姐妹、叔姪關係
    ，其所為上開證詞顯係附和其他被告之不實陳述，惟證人辛○○即被告既係臺南縣七股鄉農會負責經辦本件借款之行員
    ，則為其係臺南縣七股鄉農會之使用人至為明確，堪信證人
    即被告辛○○確係在場親見親聞待證事實之人，且證人辛○○所為上開證詞，其自承其偽造文書犯行（本院已依職權向
    臺灣臺南地方法院檢察署舉發），若非確有其事，證人即被
    告辛○○豈願甘冒刑事偽造文書罪嫌之追訴，是依上開判例
    意旨，自不得僅因證人即被告辛○○與其他被告有親屬關係
    ，遽予推認其證言不可採，證人即被告辛○○上開證詞，堪
    信為真實。
  (四)綜上，原告既不能舉證本件擔保放款借據其上借款人欄「黃
    蔡玉雲」之簽名為被繼承人黃蔡玉雲本人所親簽，且被告已
    舉反證證明擔保放款借據其上借款人欄「黃蔡玉雲」簽名及
    印文係證人即被告辛○○所冒簽、盜用，足認被繼承人黃蔡
    玉雲本人並未向臺南縣七股鄉農會借款之事實，至為明確。
六、被繼承人黃蔡玉雲應否負表見代理之授權人責任？
  (一)按由自己之行為表示以代理權授與他人者，對於第三人應負
    授權人之責任，必須本人有表見之事實，足使第三人信該他
　　人有代理權之情形存在，始足當之（最高法院60年台上字第
    2130號判例參照）。我國人民將自己印章交付他人，委託該
    他人辦理特定事項者，比比皆是，倘持有印章之該他人，除
    受託辦理之特定事項外，其他以本人名義所為之任何法律行
    為，均須由本人負表見代理之授權人責任，未免過苛。原審
    徒憑上訴人曾將印章交付與呂某之事實，即認被上訴人就保
    證契約之訂立應負表見代理之授權人責任，自屬率斷（最高
  　法院70年台上字第657號判例參照）。又表見代理云者，即
    代理人雖無代理權而因有可信其有代理權之正當理由，遂由
    法律課以授權人責任之謂，而代理僅限於意思表示範圍以內
    ，不得為意思表示以外之行為，故不法行為及事實行為不僅
    不得成立代理，且亦不得成立表見代理（最高法院55年台上
    字第1054號判例參照）；表見代理之規定，旨在保護善意無
    過失之第三人，倘第三人明知表見代理人為無代理權或可得
    而知者，其與之行為即出於惡意或有過失，而非源於「信賴
    保護原則」之正當信賴。於此情形，縱有表見代理之外觀存
    在，亦無保護之必要，依民法第169條但書規定，本人仍得
    免負授權人之同一責任（最高法院93年台上1954號判決參照
    ）。
  (二)又關於表見代理正當化之依據，依權利外觀理論，可區分之
    三要件，即代理權外觀之存在、可歸責於本人、相對人正當
    信賴。此理論係基於信賴原則所衍生之重要制度。民法第
    169 條規定「由自己之行為表示以代理權授與他人，或知他
    人表示為其代理人而不為反　對之表示者，對於第三人應負
    授權人之責任。但第三人明知其無代理權或可得而知者，不
    在此限。」亦即於上開權利外觀理論下分之三要件所構成。
    參諸最高法院62年度台上字第782號判例要旨「民法第169條
    所規定者為表見代理，所謂表見代理乃原無代理權，但表面
    上足令人信為有代理權，故法律使本人負一定之責任，倘確
    有授與代理權之事實，即非表見代理，自無該條之適用。」
    是從權利外觀理論而言，「由自己之行為表示以代理權授與
    他人」，指本人以自己之行為創造出意定代理存在的外觀，
    故應歸責於本人。再依最高法院40年度台上字第1281號判例
    要旨「民法第169條關於由自己之行為表示以代理權授與他
    人者，對於第三人應負授權人之責任之規定，原以本人有使
    第三人信為以代理權授與他人之行為，為保護代理交易之安
    全起見，有使本人負相當責任之必要而設，故本人就他人以
    其名義與第三人所為之代理行為，應負授權人之責任者，須
    以他人所為之代理行為，係在其曾經表示授與他人代理權之
    範圍內為其前提要件。」表明代理行為與信賴有權代理之間
    ，須有因果關係存在。
  (三)證人即被告辛○○冒用被繼承人黃蔡玉雲之名義借款時，證
    人即被告辛○○適任職於臺南縣七股鄉農會負責放款業務，
    且負責本件借款驗印及經辦，為臺南縣七股鄉農會之使用人
    ，復為本件借款之連帶保證人之事實，為原告所不爭執，是
    以證人即被告辛○○既係臺南縣七股鄉農會之使用人，則臺
    南縣七股鄉農會自有「明知表見代理人為無代理權或可得而
    知」之情形，依上開說明，自不得僅因被繼承人黃蔡玉雲將
    其所有之印章交由其子即證人辛○○保管，即認被繼承人黃
    蔡玉雲需就證人即被告辛○○冒用其名義所為之借款行為，
    應負授權人之責任，自屬無疑，原告主張被繼承人黃蔡玉雲
    就本件借款應表見代理之授權人責任，洵屬無據。
  (四)又判斷代理權存在之信賴是否具有正當性時，應依一般誠實
    而有理性之人，在該情形下是否信賴代理人之存在，而不會
    進一步確認是否果真有其存在。而對於代理權是否存在，有
    無確認必要，應依具體情況而定，一般而言，應斟酌交易習
    慣，如依一般交易觀念，日常生活交易行為並無確認之必要
    。然本件貸與人即臺南縣七股鄉農會為金融機構，對於放款
    、對保之程序，除依主管機關所訂之準則外，其內部自有嚴
    格之確認、審核控管程序，以確保放款之回收，避免呆帳。
    惟本件借款名義人黃蔡玉雲係臺南縣七股鄉農會負責承辦本
    件放款業務人員即證人即被告辛○○之母，證人即被告辛○○非但為本件借款之經辦人員，又身兼本件借款之連帶保證
    人，已如前述，顯見臺南縣七股鄉農會對於貸款業務控管鬆
    散，且未落實對保程序至為明確，臺南縣七股鄉農會自不得
    主張其受信賴原則之保護，原告主張被繼承人黃蔡玉雲就本
    件借款應負授權人之責任，洵屬無據。
七、被告癸○○、辛○○是否應負連帶保證人之責任？
  (一)按稱保證者，謂當事人約定，一方於他方之債務人不履行債
    務時，由其代負履行責任之契約；保證債務，除契約另有訂
    定外，包含主債務之利息、違約金、損害賠償及其他從屬於
    主債務之負擔；連帶債務之債權人，得對於債務人中之一人
    或數人或其全體，同時或先後請求全部或一部之給付，連帶
    債務未全部履行前，全體債務人仍負連帶責任，民法第739
    條、第740條、第273條分別定有明文。再按保證債務之所謂
    連帶，係指保證人與主債務人負同一債務，對於債權人各負
    全部給付之責任者而言，此就民法第272條第1項規定連帶債
    務之文義參照觀之甚明。故連帶保證與普通保證不同，縱使
    無民法第746條所揭之情形，亦不得主張同法第745條關於先
    訴抗辯之權利（最高法院45年台上字第1426號判例、88年度
    台上字第1815號判決意旨參照）。惟連帶保證仍屬保證契約
    ，保證契約之從屬性屬單面從屬性原則，亦即主債務發生權
    利消滅抗辯事由，保證人亦得主張之。
  (二)被告癸○○抗辯其非本件借款之連帶保證人，亦未授權他人
    為之乙節，雖為原告所否認，惟原告既不能舉證證明被繼承
    人黃蔡玉雲為本件借款人，被繼承人黃蔡玉雲亦不需負表見
    代理之授權人責任，詳如上述，姑且不論擔保放款借據其上
    連帶保證人欄「癸○○」之簽名及印文是否真正，及被告癸○○應否負表見代理之授權人責任，本件借款債務既不存在
    ，被繼承人黃蔡玉雲既無需負清償欠款之責，基於保證債務
    從屬性原則，依上開說明，被告癸○○、辛○○自無需負連
    帶保證責任。
八、綜上各情，本件借款債務既不存在，被繼承人黃蔡玉雲無需
    負清償欠款之責，其繼承人即被告丙○○、乙○○、甲○○
    、壬○○、子○○、庚○○、巳○○、己○○、卯○○、戊○○○、辰○○、丑○○、寅○○、辛○○自亦不負清償之
    責；又依保證債務從屬性原則，被告癸○○、辛○○亦無需
    負連帶保證責任，從而，原告依據消費借貸契約、繼承及連
    帶保證契約之法律關係，訴請被告連帶給付原告1,945,000
    元，及如附表所示之利息、違約金，為無理由，不應准許。
九、本件事證已臻明確，兩造其餘攻擊防禦方法及舉證，核與判
    決結果無影響，爰不一一加以論述，附此敘明。
十、本件原告之訴既經駁回，其假執行之聲請失所依附，併予宣
    告駁回之。又按法院為終局判決時，應依職權為訴訟費用之
    裁判，民事訴訟法第87條第1項定有明文，本院自應於本件
    判決時，一併確定兩造應負擔之訴訟費用額。本件第一審訴
    訟費用核定為20,305元，爰依民事訴訟法第78條之規定，由
    敗訴之原告負擔。
十一、結論：原告之訴為無理由，依民事訴訟法第78條、第87條
      第1項，判決如主文。
中　　華　　民　　國　　96　　年　　12　　月　　10　　日
                    民事第三庭法　官　張桂美
以上正本證明與原本無異。
如不服本判決，應於送達後廿日內，向本院提出上訴狀並表明上
訴理由，如於本判決宣示後送達前提起上訴者，應於判決送達後
廿日內補提上訴理由書（須附繕本）。
中　　華　　民　　國　　96　　年　　12　　月　　10　　日
                              書記官  謝安青
附表：
┌──┬──────┬─────┬───────────┐
│編號│   本金     │   利息   │          違約金      │
│    │（新台幣）  ├─────┼───────────┤
│    │            │          │                      │
├──┼──────┼─────┼─────┬─────┤
│ 1  │1，400，000 │自89.07.03│自89.08.04│自90.02.04│
│    │元          │日起至清償│日起至90.0│日起至清償│
│    │            │日止，按年│2.03日止，│日止，按年│
│    │            │息9.5%計算│按年息0.95│息1.9%計算│
│    │            │          │% 計算    │          │
├──┼──────┼─────┼─────┼─────┤
│ 2  │545，000元  │自89.06.12│自89.07.13│自90.01.13│
│    │            │日起至清償│日起至90.0│日起至清償│
│    │            │日止，按年│1.12止，按│日止，按年│
│    │            │息9.5%計算│年息0.95% │息1.9%計算│
│    │            │          │計算      │          │
└──┴──────┴─────┴─────┴─────┘
